臺灣臺南地方法院臺南簡易庭民事判決
110年度南小字第1039號
原      告  簡槿慈  

訴訟代理人  陳俊諺  
被      告  曾妍菥  
上列當事人間請求損害賠償等事件，本院於民國110年8月10日言
詞辯論終結，判決如下：
    主  文
原告之訴及假執行之聲請均駁回。
訴訟費用由原告負擔。
    事實及理由
一、原告主張：被告於民國108年11月11日間，將其旗山郵局帳
    戶及合庫銀行帳戶之存摺及提款卡，以統一超商之交貨便服
    務寄送至統一超商青園門市給「賴建宏」收受，再透過通訊
    軟體LINE傳送提款卡密碼予真實姓名年籍不詳，自稱「李宗
    穎」之詐騙集團成員，供該詐騙集團成員使用上開帳戶從事
    詐欺取財之財產犯罪，原告於108年11月16日18時51分許，
    接獲佯為ANDENHUD網站及台北富邦銀行客服人員以電話訛稱
    ：因交易訂單打錯銷貨單而誤刷信用卡，需先轉帳解除銀行
    設定以取回錯刷信用卡之款項云云，致原告陷於錯誤，依指
    示於同日20時31分許，操作網路銀行而匯款1萬3123元至被
    告上開合庫銀行帳戶內。被告上開將其帳戶存摺、提款卡及
    密碼提供給詐騙集團成員供其行騙之行為，侵害原告權利，
    因而受有損害，又被告受有1萬3123元之不當得利，為此，
    依侵權行為及不當得利法律關係，請求被告給付1萬3123元
    及法定遲疑利息。
二、被告固不否認有交付上開帳戶之提款卡、密碼等情，惟否認
    有詐欺侵權行為、不當得利之情，辯稱：因為伊需要貸款，
    有一位自稱李宗穎的代辦公司人員打電話給伊，問伊是否需
    要貸款，伊就請他幫我代辦貸款，李宗穎告知代書需要提款
    卡及存摺封面影本來製作薪轉資料，以方便辦理貸款，伊才
    到統一超商用店到店寄出，後來對方不回我LINE的訊息，並
    將LINE帳號刪除，伊才知道被騙，伊完全不知原告有匯錢進
    入，伊未領到錢等語。並聲明：駁回原告之訴。
三、經查：
　㈠侵權行為部分：
　　按因故意或過失，不法侵害他人之權利者，負損害賠償責任
    。故意以背於善良風俗之方法，加損害於他人者亦同。民法
    第184條第1項定有明文。而主張侵權行為損害賠償請求權之
    人，對於侵權行為之成立要件應負舉證責任。次按依民法第
    184條第1項前段規定，侵權行為之成立，須行為人因故意過
    失不法侵害他人權利，亦即行為人須具備歸責性、違法性，
    並不法行為與損害間有因果關係，始能成立，且主張侵權行
    為損害賠償請求權之人，對於侵權行為之成立要件應負舉證
    責任。經查，被告所辯其曾與該自稱代辦貸款之業者「李宗
    穎」簽訂「委託代辦業務契約書」後，委託對方代辦銀行或
    民間貸款等情，有委託代辦業務契約書附於台灣橋頭地方檢
    察署109年度偵字第2668號卷（下稱偵查卷）可稽，再觀之
    偵查卷內被告與上開代辦業者之LINE對話紀錄可知，該代辦
    業者先告知被告會先送審核，嗣通知被告已通過審核後，再
    要求被告將帳戶資料寄送給指定之代書，被告並應對方之要
    求拍攝並傳送其身分證正反面、健保卡及存摺之照片給對方
    ，足認被告上揭所辯係申辦貸款而交付乙節，應非無據。至
    於申辦民間貸款為何須交付帳戶存摺及提款卡（含密碼）等
    情，被告辯稱：對方為協助製作薪資證明等語，按現今金融
    機構對信用不良之借款人貸放款項審核嚴格，致有諸多非法
    之民間貸款因應而生，此觀諸每日各媒體報紙廣告欄，充斥
    代辦信用卡、貸款之小廣告，而許多信用不良且有資金需求
    者，大都經由此途逕取得貸款，又求諸於民間借貸之借款人
    通常係處於急迫、經濟實力不對等之情境下，借款人未及深
    思利弊得失，即順應詐騙集團成員所假冒貸方之要求，交付
    帳戶之存摺、提款卡等物，並配合將密碼告知對方，致遭詐
    騙集團利用之情，在現今社會確有所見，且非法之民間貸款
    業者為逃避政府之查緝，於貸放業務時，往往使用不實之姓
    名或公司行號以為掩蓋，亦非難以想像之事，則被告供承其
    與對方聯絡，雖不知對方之真實姓名、年籍，並應對方要求
    交付上開帳戶提款卡及密碼，以便對方製作薪資證明之資金
    流向等情，非全無可能，其所辯以案發當時被告急於取得貸
    款資金之心態，未能充分考慮周全，而依代辦方之要求，交
    付其上開金融帳戶提款卡及密碼等情，尚稱合理可信。又原
    告因被告提供帳戶涉及幫助詐欺罪嫌提出刑事告訴，亦經檢
    察官偵查後為不起訴處分確定，有偵查卷證可查，被告既係
    為自身貸款所需，而遭詐騙集團成員騙取帳戶，自不能徒以
    被告提供帳戶之行為遽認其明知或可得而知詐騙集團用以存
    放被害人之匯款，即難認定被告有何故意或過失之不法行為
    。則原告主張被告應負侵權行為損害賠償責任，即難認為有
    理。
　㈡不當得利部分：
　　按依不當得利法則請求返還不當得利，以無法律上之原因而
    受利益，致他人受有損害為其要件，故其得請求返還之範圍
    ，應以對方所受之利益為度，非以請求人所受損害若干為準
    。因此，原告自應舉證證明被告確因其給付系爭款項而受有
    利益，及受領利益之金額。經查，原告主張其遭詐騙集團詐
    騙而匯款1萬3123元至被告之合庫銀行帳戶等情，被告辯稱
    ：伊因帳戶遭警示凍結始知上情，不知原告有匯錢，亦未曾
    領款等語，尚無法遽認被告獲有何利益。此外，原告復未能
    提出何事證以證明被告受有利益，自難僅以原告匯款至被告
    帳戶即認被告受有何利益。原告主張依不當得利法律關係，
    請求被告返還系爭款項本息，亦屬無據。
四、綜上所述，原告既未能舉證證明被告有何故意或過失侵權行
    為，亦未能證明被告受有何不當得利，從而原告主張依不當
    得利、侵權行為之法律關係，請求被告應如數給付原告系爭
    款項及利息，即非正當，不應准許；又原告之訴既經駁回，
    其假執行之聲請，亦失所依附，應併駁回。又本件事證已經
    明確，兩造其餘之攻擊或防禦方法及所用之證據，經本院斟
    酌後，認為均不足以影響本判決之結果，爰不逐一論列，附
    此敘明。
五、訴訟費用負擔之依據：民事訴訟法第78條。
中　　華　　民　　國　　110 　年　　8 　　月　　13　　日
                  臺灣臺南地方法院臺南簡易庭
                                  法  官  蔡雅惠
以上正本係照原本作成。
如不服本判決，應於送達後廿日內，向本院提出上訴狀並表明上
訴理由（依民事訴訟法第四百三十六條之二十四第二項之規定，
對於小額程序之第一審判決提起上訴，非以其違背法令為理由，
不得為之），如於本判決宣示後送達前提起上訴者，應於判決送
達後廿日內補提上訴理由書（須附繕本）。如委任律師提起上訴
者，應一併繳納上訴裁判費。
中　　華　　民　　國　　110 　年　　8 　　月　　13　　日
                                  書記官  黃稜鈞